臺灣苗栗地方法院民事裁定
111年度消債更字第24號
聲  請  人  
即債務人    吳雅純  

債  權  人  國泰世華商業銀行股份有限公司

法定代理人  郭明鑑  


債  權  人  花旗(台灣)商業銀行股份有限公司


法定代理人  莫兆鴻  
代  理  人  陳正欽  


債  權  人  渣打國際商業銀行股份有限公司

法定代理人  龐維哲  



債  權  人  中國信託商業銀行股份有限公司


法定代理人  利明献  


代  理  人  林煥洲  
債  權  人  裕富數位資融股份有限公司

法定代理人  許國興  


債  權  人  賴秀美  

上列聲請人因消費者債務清理事件聲請更生，本院裁定如下：
    主    文
聲請人即債務人甲○○自民國111 年8月30日上午11時起開始更生
程序。
命司法事務官進行本件更生程序。
    理    由
一、按債務人不能清償債務或有不能清償之虞者，得依本條例所
    定更生程序，清理其債務；債務人無擔保或無優先權之債務
    總額未逾新臺幣（下同）1,200 萬元者，於法院裁定開始清
    算程序或宣告破產前，得向法院聲請更生；消費者債務清理
    條例（下稱消債條例）第3 條、第42條第1 項分別定有明文
    。復按債務人對於金融機構負債務者，在聲請更生或清算前
    ，應向最大債權金融機構請求協商債務清償方案，或向其住
    、居所地之法院或鄉、鎮、市、區調解委員會聲請債務清理
    之調解；協商或調解成立者，債務人不得聲請更生或清算，
    但因不可歸責於己之事由，致履行有困難者，不在此限；第
    75條第2 項規定，於前項但書情形準用之；消債條例施行前
    ，債務人依金融主管機關協調成立之中華民國銀行公會會員
    ，辦理消費金融案件無擔保債務協商機制與金融機構成立之
    協商，準用前2 項之規定，消債條例第151 條第1 項、第9
    項準用第7 項、第8 項（準用同條例第75條第2 項）亦分別
    有明定。是債務人若曾與金融機構成立債務協商清償方案，
    於其再聲請更生時，應審酌聲請人於協商成立後，是否有不
    可歸責於己之事由，致履行有困難，及債務人現在之清償能
    力，是否有不能清償債務或不能清償之虞之情形。若債務人
    可處分所得扣除自己及依法應受其扶養者所必要生活費用之
    餘額，連續3 個月低於協商方案應清償之金額者，即應推定
    有「因不可歸責於己之事由，致履行有困難」之事由（消債
    條例第151 條第8 項準用第75條第2 項參照）。而所謂債務
    人不能清償債務或有不能清償之虞，以消債條例之制定目的
    在於謀求消費者經濟生活之更生觀之，應係指消費者之負債
    大於現有資產，於合理之相當期間內，在維持其個人及受扶
    養權利人基本生活支出前提下，依原定之清償條件，不能清
    償債務完畢或有不能清償債務完畢之可能而言。而其合理相
    當之期間之認定，依消債條例第53條第2 項第3 款有關更生
    方案最終清償期原則為6 年之規定觀之，原則上應以6 年為
    衡量之標準。又法院開始更生程序之裁定，應載明其年、月
    、日、時，並即時發生效力；法院裁定開始更生或清算程序
    後，得命司法事務官進行更生或清算程序，消債條例第45條
    第1 項、第16條第1 項亦有明文。
二、聲請意旨略以：聲請人無擔保或無優先權之債務總額為2,04
    7,154 元，未逾1,200 萬元，且曾於110 年向最大債權銀行
    渣打國際商業銀行股份有限公司（下稱渣打銀行）成立協商
    ；惟因聲請人收入扣除必要支出及未成年子女扶養費，剩餘
    部分不足以繳納協商款，有不可歸責於己之事由而毀諾，爰
    依法聲請更生等語。
三、經查：
  ㈠ 聲請人主張其於民國110年間曾與最大債權銀行渣打銀行達
    成協議，每月還款6,439元，惟收入扣除生活必要支出及未
    成年子女扶養費後，不能履行而毀諾等情，業據聲請人提出
    戶籍謄本、勞工保險被保險人投保資料、財團法人金融聯合
    徵信中心當事人綜合信用報告、全國財產稅總歸戶財產查詢
    清單、綜合所得稅各類所得資料清單為證。查聲請人曾於11
    0年向最大債權銀行渣打銀行申請前置協商，而於同年5月17
    日協商成立，於同年6月10日為首期繳款日，每月繳款6,439
     元，共分108 期，並經臺灣臺北地方法院（下稱臺北地院
    ）於同年10月4日以110年度司消債核字第6356號裁定予以認
    可，此經本院調閱上開臺北地院卷宗查明屬實。又聲請人協
    商成立時即110年5月，每月薪資約為24,000元，此有勞保局
    被保險人投保資料查詢資料可稽（見調解卷第38至39頁）；
    而聲請人之生活必要支出，應以當時政府公告之最低生活費
    13,288元之1.2 倍計算為準，始為合理，是聲請人每月生活
    必要支出應15,946元（計算式：13,288元×1.2 ＝15,946元）
    。另聲請人尚需與哥哥共同扶養父親吳德豐，應分擔扶養費
    每月3,000元。則聲請人每月收入2,4000元扣除自己及父親
    之生活必要支出後，僅餘5,054元（計算式：24,000元－15,9
    46元－3,000元＝5,054元），顯不足以履行上開協議應清償之
    金額，是堪認聲請人有不可歸責於己之事由，致履行有困難
    ，而得聲請更生。又依聲請人提出之債權人清冊所載，其債
    權總金額為2,047,154元。惟經本院向該債權人查詢關於聲
    請人目前積欠債務總額，截至聲請更生程序為止，本件包含
    本金、利息、違約金在內無擔保或無優先權之債務總額共計
    1,795,174 元（詳如附表所示），雖與聲請人提出清冊所載
    之債權金額有所出入，惟其總額仍未逾1,200萬。從而，聲
    請人無擔保或無優先權之債務總額既未逾1,200 萬元，則其
    向本院聲請更生，尚無不合。
  ㈡又聲請人於110年度所得均為153,739元，參照其投保資料，
     聲請人於110年9 月17日即退保，其自承自目前在藥局打工
     ，未投保勞工保險，每月薪資約2萬餘元等情。而聲請人現
     在每月必要支出，依強制執行法第122 條第3項規定，債務
     人生活所必需，以最近一年衛生福利部或直轄市政府所公
     告當地區每人每月最低生活費1.2 倍計算其數額，並應斟
     酌債務人之其他財產。而衛生福利部公告110年台灣省最低
     生活費為14,230元，其1.2 倍為17,076元。是聲請人每月
     必要支出參酌上開規定，含扶養費共為20,076元（計算式
     ：17,076元＋3,000元＝20,076元）。
四、綜上所述，聲請人無財產，目前工作係在藥局打工，每月薪
    資約2萬餘元，扣除其自身必要生活費用及父親之扶養費共2
    0,076元，已所剩無己，相較於本件無擔保或無優先權之債
    務總額1,795,174 元，仍有極大差距，揆諸首開說明，應足
    認聲請人有不能清償債務或有不能清償債務之虞之情事。從
    而，本院審酌上開各情，認依聲請人之經濟狀況，應有不能
    清償上開債務之虞，而有藉助更生制度調整其與債權人間之
    權利義務關係，重建其經濟生活之必要。此外，復查無聲請
    人有消債條例第6 條第3 項、第8 條或第46條各款所定應駁
    回更生聲請之事由存在，是本件聲請人聲請更生，核無不合
    ，應予准許。爰裁定聲請開始更生程序，並命司法事務官進
    行本件更生程序。
五、據上論結，依消債條例第11條第1 項、第45條第1 項、第16
    條第1 項，裁定如主文。
中    華    民    國   111    年    8     月    29    日
                  民事第一庭    法  官  宋國鎮
以上正本係照原本作成。
本裁定不得抗告。
中　　華　　民　　國　　111 　年　　8 　　月　　30　　日
                                書記官  歐明秀
　
附表：
編號 債權人名稱 債權數額（含本金、利息及違約金；幣別：新臺幣）   備註 1. 國泰世華商業銀行股份有限公司           39,660元 見卷第51頁 2. 乙○（台灣）商業銀行股份有限公司           88,981元 見卷第81頁 3. 渣打國際商業銀行股份有限公司          307,319元 見卷第87 頁 4. 中國信託商業銀行股份有限公司           97,212元 見卷第93 頁 5. 裕富數位資融股份有限公司          262,002元 見卷第101 頁 6. 丙○○        1,000,000元 （未陳報債權） 合計         1,795,174元